【裁判字號】    97,財管,119
【裁判日期】    971230
【裁判案由】    指定遺產管理人
【裁判全文】
臺灣臺中地方法院民事裁定            97年度財管字第119號
聲  請  人  臺中市仁愛之家
法定代理人  丙○○
代  理  人  乙○○
上列聲請人聲請選任被繼承人甲○遺產管理人事件，本院裁定如
下：
    主  文
選任黃雅琴律師為被繼承人甲○（男，民國○○年○月○○日生
，身分證統一編號：Ｚ000000000號，生前最後住所：
臺中市○○區○○路二段四九０號，於民國九十七年十月二十六
日死亡）之遺產管理人。
准對被繼承人甲○之繼承人為承認繼承之公示催告。
被繼承人甲○之繼承人，應自前項公示催告最後登載新聞紙之日
起，壹年內承認繼承，上述期限屆滿，無繼承人承認繼承時，被
繼承人甲○之遺產，於清償債權並交付遺贈物後，如有剩餘即歸
屬國庫。
聲請程序費用由被繼承人甲○之遺產負擔。
    理  由
一、按繼承開始時，繼承人有無不明，而無親屬會議或親屬會議
    未於一個月內選定遺產管理人者，利害關係人得聲請法院選
    任遺產管理人，並由法院依公示催告程序，定六個月以上之
    期限，公告繼承人，命其於期限內承認繼承。按公示催告之
    公告，應黏貼於法院之公告處，並登載於公報、新聞紙或其
    他相類之傳播工具；前項登載公報、新聞紙或其他相類之傳
    播工具之日期或期間由法院定之。又按民事訴訟法第五百四
    十二條及第五百四十三條之規定，除申報權利期間外，於依
    民法第一千一百七十八條所為之公示催告準用之，民法第一
    千一百七十七條、第一千一百七十八條第一項、第二項、民
    事訴訟法第五百四十二條、非訟事件法第一百五十二條均規
    定甚明。又先順序繼承人均拋棄其繼承時由次順序之繼承人
    繼承，其次順序繼承人有無不明或第四順序之繼承人均拋棄
    其繼承者，準用關於無人承認繼承之規定。民法第一千一百
    七十六條第六項亦著有明文。
二、本件聲請意旨略以：被繼承人甲○（男，民國○○年○月○
    ○日生，身分證統一編號：Ｚ000000000號，生前
    最後住所：臺中市○○區○○路二段四九０號），生前係居
    住於聲請人臺中市仁愛之家之院民，因急性心肺衰竭而於九
    十七年十月二十六日病故，遺留有個人專戶存於合作金庫銀
    行活期儲蓄存款，惟經聲請人發函戶政機關查詢，然被繼承
    人甲○之繼承人仍無法呈現，大陸地區是否尚有繼承人亦不
    明，是其繼承人處於有無不明之狀態，且其親屬會議未於法
    定期間內選任遺產管理人，致該遺產無人管理而聲請人無法
    主張權利，聲請人為其利害關係人，為此，聲請鈞院選任被
    繼承人之遺產管理人，並依法踐行公示催告等程序等語，爰
    提出死亡證明書、臺中市北屯區戶政事務所函文、戶籍謄本
    、台中市立仁愛之家院民入家聲請書及台中市立仁愛之家喪
    葬處理會議紀錄（均影本）等件為證。
三、聲請人所主張之事實業據其所提出之死亡證明書、臺中市北
    屯區戶政事務所函文、戶籍謄本、台中市立仁愛之家院民入
    家聲請書及台中市立仁愛之家喪葬處理會議紀錄（均影本）
    為證，自堪信為真實，且與上開法條尚無不合。復經本院函
    請社團法人臺中律師公會推薦有意願擔任本件遺產管理人之
    人選，經該公會推薦由黃雅琴律師擔任本案遺產管理人，並
    經黃雅琴律師同意擔任本案之遺產管理人，此有該律師公會
    九十七年十二月九日中律謙三字第九七五六０號函暨所附該
    律師基本資料表乙件及黃雅琴律師於九十七年十二月二十四
    日之陳報狀附卷可稽，而黃雅琴律師為執業律師，非但具有
    專業知識及能力，且與被繼承人所遺遺產間無利害關係，若
    由其擔任本事件之遺產管理人，定能秉持其專業倫理擔當此
    具公益性質之職務，並順利達成管理保存及清算遺產之任務
    。執此，本院認為由其擔任被繼承人之遺產管理人，應屬妥
    適，爰指定之。並依法為承認繼承之公示催告。末按，民法
    第一千一百八十五條規定：一千一百八十七條所定之期限屆
    滿，無繼承人承認繼承時，其遺產於清償債權，並交付遺贈
    物後，如有賸餘，歸屬國庫，附此敘明。
四、依非訟事件法第一百五十七條裁定如主文。
中    華    民    國    97    年    12    月     30   日
                  家事法庭      法  官  簡賢坤
以上正本係照原本作成
如對本裁定抗告，須於裁定送達後十日內向本院提出抗告狀
附繕本）。
中    華    民    國    97    年    12    月     30   日
                                書記官  廖日晟


司法院資訊處製作；財團法人民間司法改革基金會備份。
